【裁判字號】    89,重訴,15
【裁判日期】    891006
【裁判案由】    殺人
【裁判全文】
臺灣桃園地方法院刑事判決                          八十九年度重訴字第一五號
    公  訴  人  臺灣桃園地方法院檢察署檢察官
    被      告  乙○○
    選任辯護人  金振傑
右列被告因殺人案件，經檢察官提起公訴（八十八年度偵字第一九００一號），本院
判決如左：
    主    文
乙○○殺人，處無期徒刑，褫奪公權終身。
    事    實
一、乙○○於民國八十六年間在桃園縣中壢市○○路某卡拉ＯＫ店結識許秋梅，二人
    交往八日後旋即結婚，婚後緣於許秋梅與乙○○之女不合，因之二人並未實際同
    居一處仍各自居住，婚姻生活不若常人，且因自八十八年七月間起，許秋梅疑乙
    ○○有外遇，仍與其前女友保持往來，即經常以此質問乙○○，二人乃時起爭執
    ，甚而互毆拉扯，感情基礎並不穩固；八十八年十二月十六日下午一時許，乙○
    ○駕駛其所有之車號ＫＱ－三二七０號自小客車搭載許秋梅，二人原欲至桃園縣
    中壢市○○○路○段七六號探訪友人吳炳輝，適吳炳輝外出不遇，二人遂臨時決
    定轉往桃園縣平鎮市○○路三十六巷十弄六之一號友人戊○○家中飲酒談天，席
    間三人開懷暢飲，迄至同日下午四時許結束，乙○○原欲返家休息，以備輪值其
    所任職之巨韋紗毛公司之夜班警衛勤務，惟許秋梅提議四處走走或至他處續飲，
    乙○○無奈，遂無目的的駕車在市區閒逛，嗣許秋梅提議前往位於桃園縣龍潭鄉
    之石門山，乙○○遂駕車由中壢市龍岡往龍潭鄉○○路方向行駛，經平鎮市○○
    ○○○道路至大溪鎮員樹林後，再往龍潭鄉石門山登山口方向行駛，於抵達石門
    山登山口途中，許秋梅再以外遇問題質問乙○○，乙○○不勝其煩大表不滿，二
    人乃於車上大吵，同日下午五時許，車抵龍潭鄉○○村○○○○街附近之石門山
    登山口處，二人尿急紛下車各自方便，乙○○並以行動電話向居住於台南之莊淑
    玲下單簽賭六合彩，五時二十分許，二人返回車內後，許秋梅再提及乙○○外遇
    問題，乙○○益形氣憤，隨即在車內發生劇烈爭執，進而互毆，許秋梅不敵奪車
    門而出，乙○○心有未甘下車自後追打，見四處無人，竟萌殺害許秋梅之犯意，
    明知頭部為人體脆弱之部位，稍有撞擊即足導致腦殼破裂出血死亡，竟自路旁拾
    起一重約四至五台斤形狀扁平而有銳角之板狀石塊，於追得許秋梅後，持石塊自
    許秋梅背後朝許秋梅後腦部重擊一下，許秋梅應聲跌落路旁，乙○○此時並未罷
    手，將許秋梅扶起後，面對許秋梅，再以雙手捧持石塊朝許秋梅頭部重創一擊，
    許秋梅雖奮力抵抗以雙手阻擋，致右手肘後部遭板狀石塊砍創，惟因頭部傷勢過
    重，意識昏迷，無力反抗，橫倒於地，然乙○○竟未縮手，復持石塊銳角部位朝
    許秋梅面部橫向砍創多次，見其已無反應後，始駕車逃離現場，並為圖湮滅事證
    ，將行兇用之石塊擲入石門水庫壩內後，返回桃園住處，並於當晚七時許，仍至
    巨韋紗毛公司值勤，而許秋梅則因受石塊猛擊頭部，導致顱內骨折、出血，因外
    表性鈍器傷致神經性和出血性休克當場死亡，嗣於八十八年十二月十七日上午八
    時十分許，經路人發覺許秋梅曝屍該處，報警循線於八十八年十二月二十六日凌
    晨零時二十五分許，在桃園縣大溪鎮○○路一二四三號處查獲乙○○。
二、案經桃園縣警察局平鎮分局報請臺灣桃園地方法院檢察署檢察官偵查起訴。
    理    由
一、訊據被告乙○○對於右揭時地持板狀石塊重擊被害人許秋梅頭部致死之事實，坦
    承不諱，惟否認有殺害許秋梅之故意，辯稱：伊當時是因受許秋梅於爭執間對伊
    說：「在他家中就和他睡，回到女兒家中就和女兒睡」等言語刺激，憤而教訓許
    秋梅，伊並無殺害許秋梅之意思云云，辯護人辯護意旨亦以被告乙○○原無殺害
    許秋梅之意，許秋梅之死亡係因被告乙○○之傷害行為所致，又退步言之，縱認
    被告乙○○有殺害許秋梅之故意，然此係緣於許秋梅嘲以「在他家中就和他睡，
    回到女兒家中就和女兒睡」等言語之不正行為，而當場激於義憤而殺害許秋梅，
    且被告乙○○當時已酒醉，應有減輕罪責原因等為辯。
二、經查：八十八年十二月十六日下午一時許，被告乙○○與被害人許秋梅係於接送
    許秋梅之孫黃而沐後，二人始駕駛乙○○ＫＱ－三二七０號小客車至桃園縣中壢
    市○○○路○段七六號欲探訪友人吳炳輝，適吳某外出釣魚，兩人遂臨時決定轉
    往桃園縣平鎮市○○路三十六巷十弄六之一號戊○○住處飲酒談天，席間三人相
    談甚歡，並無異狀，席畢離去之時，被告與許秋梅二人甚而手牽手離去，並無何
    不愉快之情，而被告以前即經常與許秋梅至戊○○住處飲酒等情，已據被告供承
    在卷，核與證人戊○○、丙○○於警訊及本院審理時到庭結證相符，堪以信憑，
    則徵之被告供詞及證人之證詞，被告與許秋梅之飲酒行為及駕車前往石門山案發
    現場，應屬偶發而非事先策劃，參以被告與許秋梅駕車駛抵石門山登山口案發現
    場時，被告尚且以行動電話向住居於台南之莊淑玲下單簽賭六合彩等情以觀，本
    件被告殺害許秋梅之行為應非事前謀劃，而屬臨時起意，殆可認定。
三、被告用以殺害許秋梅之兇器究為何？因未據扣案固難速斷，惟依法醫師相驗及解
    剖許秋梅屍體，許秋梅受有外傷：(一)左側眼眶廣面性淤血及左側臉頰不規則擦傷
    ；右耳有血跡。(二)厚背式單面刃或尖銳硬物銳器砍創：（甲）頭部：右上眼瞼十
    一公分（橫向）；右上額七公分（橫向）；右側顳部六公分；額中央十公分。（
    乙）右側手肘部：三公分砍創深及皮下脂肪。(三)右側手背有皮下淤血。而經解剖
    後，頭部除前開外傷，頭皮下有出血于左額及兩側顳部，顱骨有破碎性骨折，于
    左額呈蜘蛛狀散開和蝶骨完全破碎，腦髓重一三００公克，腦膜血管有硬腦膜上
    及下出血約三十公攝于左側顳及額部，實質切面有皮質性挫傷于底葉及顳葉。此
    有法務部法醫研究所鑑定書一份在卷可稽，而依被告供述，其當時係拾持路旁重
    約四至五台斤帶有銳角之板狀石塊，並持該石塊自後追打許秋梅，並自許秋梅背
    後重擊許秋梅後腦，許秋梅倒地後，伊扶起許秋梅再以雙手持板狀石塊再朝許秋
    梅頭部砸下，許秋梅曾以雙手反抗，因此右手肘有打到而受有砍創傷，而許秋梅
    頭部再受重擊後即倒地不起，伊復持板狀石塊朝許秋梅臉部重擊三下等行為及傷
    害部位，均與前開法醫師之鑑定報告相符，並有被告於案發後，經警借提於案發
    現場模擬之照片附卷可參，按普通石塊其邊緣如具銳角面，而以重力下擊亦應能
    造成如同利刃切割砍創之效果，因之，被告供稱其係以重約四至五台斤之板狀石
    塊為兇器，應可採信。又依前開法務部法醫研究所鑑定意見，死者許秋梅生前有
    重度飲酒，而死於最後吃飯二小時左右，依證人戊○○證述，被告與許秋梅係於
    約十六時許離開，而依被告所使用之行動電話通聯紀錄，被告係於當日十七時十
    八分撥打電話予台南之莊淑玲簽賭六合彩，有該通聯紀錄在卷可稽，則依此計算
    ，許秋梅應係於十七時十八分至十八時間內之某時遇害。
四、被告與許秋梅係於八十六年間在桃園縣中壢市○○路某ＫＴＶ認識，於交往八日
    後即辦理結婚登記，其婚姻之結合似嫌倉促，又其二人婚後仍各自居住並未實際
    同居一處，係緣於許秋梅與被告之女不合等情，業據被告自承在卷，核與許秋梅
    之子丁○○證述相符，而自八十八年七月間起，許秋梅因懷疑被告與其前任女友
    王蘭英仍有往來，而與被告時有爭執，甚有互毆等事實，亦據證人丁○○及甲○
    ○於警訊時證述在卷，綜上，被告與許秋梅認識未久即結婚，婚後二人復未共同
    生活，且有被告之外遇問題橫亙其中，夫妻感情雖未至貌合神離，然亦屬爭執不
    斷，感情基礎並不穩固。
五、按殺人與傷害致死之區別，即在下手加害時有無死亡之預見為斷，至受傷之處所
    是否致命部位，及傷痕之多寡，輕重如何，僅足供認定有無殺意之參考，固不能
    為區別殺人與傷害致死之絕對標準，然以頭部為人體脆弱之部位，任何外力之撞
    擊均可能導致死亡，此為常人之所知，亦應為被告所預見，惟被告僅因許秋梅不
    斷以其外遇問題糾纏，苦無解脫，驟見四下無人，竟萌殺機，憤而自後追逐許秋
    梅，以重達四至五台斤之板狀石塊多次毆擊、砍創許秋梅之後腦、顳部及臉部等
    部位，造成許秋梅顱骨有破碎性骨折，左額呈蜘蛛狀散開和蝶骨完全破碎等傷害
    ，有前開法務部法醫研究所鑑定書及解剖時所攝照片在卷可稽，足見被告於行兇
    之時，用力之猛及其手段殘忍已幾近瘋狂，其每一擊均足致人於死，足見被告殺
    意之堅，抑且被告於殺害許秋梅後，仍神態自若至巨韋紗毛公司值勤夜班警衛勤
    務，且於同事曾增延告知其老婆被人殺死一事時，竟不在乎的回答說，我不知道
    ，這不是什麼大事情，已據證人曾增延到庭結證在卷，益徵被告已知許秋梅已因
    其殺害行為而死亡，否則斷不致如此，以被告殺害許秋梅手段之殘忍，豈是被告
    所稱僅係為「教訓」許秋梅而已，果如被告所稱係為「教訓」許秋梅，則以徒手
    教訓即可，何以持巨石重擊許秋梅頭部數次？又何以於眼見石塊沾染血跡，而許
    秋梅倒地血流滿面，竟未速將許秋梅送醫診治，反將之棄置於石門山登山口現場
    ？凡此俱見被告所辯係「教訓」及許秋梅係因傷害致死云云，純屬卸責之詞，委
    無可採。又被告另辯以許秋梅曾以：「在他家中就和他睡，回到女兒家中就和女
    兒睡」等語嘲諷，其因受此刺激，當場激於義憤而殺害許秋梅云云，按刑法第二
    百七十三條第一項之所謂當場激於義憤而殺人，非袛以被害人先有不正行為為已
    足，且必該行為在客觀上有無可容忍，足以引起公憤之情形，始能適用。被害人
    許秋梅是否確曾說過該句「在他家中就和他睡，回到女兒家中就和女兒睡」之語
    ，不惟因僅有被告一人之供詞，尚難據以採信，且以被告與許秋梅雖屬夫妻關係
    ，然其感情基礎薄弱，已如前述，被告二人未同居一址，又係緣於許秋梅與被告
    之女陳秀莉之不和，已據被告供承在卷，則被告既已明知許秋梅與其女陳秀莉二
    人不和，自曾因此事而生爭執，縱認被告所供許秋梅曾以上開言詞辱被告之事
    屬實，則屬舊事重提，顯無當場激於義憤可言，此部分之辯解亦同無可採。
六、未查被告於證人戊○○家中飲酒，雖飲用了威士忌酒半瓶，然被告當日所飲用之
    酒量較其平常所飲用之量為少，且當時三人均未酒醉，已據被告於警訊時自承在
    卷，並經證人戊○○於警訊及本院審理時到場結證相符，且衡以被告於飲酒後尚
    能獨力駕車至案發現場，於途中並以電話向位於台南之莊淑玲下單簽賭六合彩，
    犯後猶將犯案兇器攜走並投入石門水庫大壩內，且對於犯罪時之細節均能清楚記
    憶，足徵被告於行為時意識清楚，並無何心神喪失或精神耗弱之情，被告辯稱案
    發之時已酒醉云云，胥無可參。而被害人許秋梅確因被告之加害行為死亡，已據
    檢察官督同法醫師相驗屬實，有勘驗筆錄、相驗屍體證明書及驗斷書各一份在卷
    可稽，並有前開法務部法醫研究所鑑定書一份存卷可佐，其死亡與被告之加害行
    為復有因果關係，本件事證明確，被告犯行堪以認定，應予依法論科。
七、核被告所為係犯刑法第二百七十一條第一項之殺人罪，爰審酌被告僅為細故爭執
    ，即遽下毒手殺害結髮妻子，其行兇手段幾近瘋狂殘忍，不法惡行原無見容於公
    義社會，本應予永久隔離，惟念及被告係因被害人言語刺激，臨時起意，且犯罪
    後深自反省知所悔悟，坦承犯行等一切情狀，公訴人具體求處無期徒刑，本院認
    屬允當，爰量處如主文所示之刑，並依刑法第三十七條第一項規定併宣告褫奪公
    權終身。
據上論斷，應依刑事訴訟法第二百九十九條第一項前段，刑法第二百七十一條第一項
、第三十七條第一項判決如主文。
本案經檢察官魏雯祈到庭執行職務。
中      華      民      國      八十九      年    十      月    六      日
                                臺灣桃園地方法院刑事第一庭
                                    審判長法官  吳  爭  奇
                                          法官  呂  仲  玉
                                          法官  黃  斯  偉
右正本證明與原本無異。
如不服本判決，應於判決送達後十日內向本院提出上訴狀( 應附繕本 )，上訴於
臺灣高等法院。
                                        書記官  薛  淑  玲
中      華      民      國     八十九       年    十     月    十一    日
附論罪科刑依據之法條：
刑法第二百七十一條：
殺人者，處死刑、無期徒刑或十年以上有期徒刑。
前項之未遂犯罰之
預備犯第一項之罪者，處二年以下有期徒刑。


司法院資訊處製作；財團法人民間司法改革基金會備份。
